臺灣高等法院臺中分院民事裁定　　　　　100年度抗字第198號
抗　告　人
即 債 務人　昇大交通股份有限公司
兼 上 一人
法定代理人　賴秀玉
抗　告　人
即 債 務人　曾明炘
相　對　人
即 債 權人　陳慶檳
上列抗告人因與相對人等間聲明異議事件，對於中華民國100年3
月28日臺灣南投地方法院100年度事聲字第8號所為裁定，提起抗
告，本院裁定如下：
    主  文
原裁定除確定部分外廢棄。
上開廢棄部分，相對人在第一審假扣押之聲請駁回。
第一審（除確定部分外）、及第二審訴訟費用由相對人負擔。
    理  由
一、按請求及假扣押之原因，應釋明之；前項釋明如有不足，而
    債權人陳明願供擔保或法院認為適當者，法院得定相當之擔
    保，命供擔保後為假扣押，民事訴訟法第五百二十六條第一
    項、第二項分別定有明文。而所謂假扣押之原因，係指對債
    務人有日後不能強制執行或甚難執行之虞或應在外國為強制
    執行者而言，此觀民事訴訟法第五百二十三條規定即明。準
    此，債權人就假扣押之原因，自有釋明之義務。必待釋明有
    所不足，而債權人陳明願供擔保或法院認為適當者，法院始
    得命供擔保後為假扣押。若債權人未釋明假扣押之原因，諸
    如債務人浪費財產、增加負擔、或就其財產為不利益之處分
    ，將達於無資力之狀態、或移住遠地、逃匿無蹤或隱匿財產
    等情形，即不符假扣押之要件（最高法院99年度台抗字第37
    0號裁判參照）。
二、本件相對人主張：抗告人昇大交通股份有限公司（下簡稱昇
    大公司）提供與相對人駕駛之營業用曳引車，其輪胎數量及
    胎紋深度不符標準，於民國（下同）99年5月3日該車輛行進
    中發生輪胎爆胎而失控翻覆，致相對人受有傷害，而抗告人
    賴秀玉為昇大公司之法定代理人、曾明炘為該公司董事及實
    際負責人，依民法第184條、第185條、第193條第1項、第19
    5條第1項前段、第28條、公司法第23條第2項等規定，抗告
    人等對相對人應負侵權行為之連帶損害賠償責任等情，固提
    出昇大公司基本資料、道路交通事故現場圖、交通事故照片
    、醫院診斷證明書、醫藥費收據、薪資證明書、相對人勞保
    資料表等件影本為憑（見原審99年度司裁全字第675號卷第
    3-22頁）（查相對人聲請對原審債務人李奇峰假扣押部分，
    業經原審駁回確定在案）。然查，相對人就「假扣押之原因
    」，僅以日後不能強制執行或甚難執行之虞云云帶過，所提
    前開證據僅有關假扣押之請求，而未提出任何證據以釋明上
    開假扣押之原因存在，顯不符假扣押之要件。至於抗告人提
    出本件假扣押反擔保金新台幣（下同）一百萬元，乃抗告人
    向其關係企業即訴外人源長貨運有限公司（下簡稱源長公司
    ）週轉而來，業經抗告人曾明炘當庭陳述在卷（見本審卷第
    71頁），並有源長公司第一銀行活期存款存摺乙紙及源長公
    司登記資料在卷可按（見本審卷第75、79頁），且據源長公
    司登記資料可知該公司之負責人即為抗告人曾明炘無誤，則
    抗告人所辯，自足採信。又抗告人曾明炘辯稱：本件假扣押
    反擔保金新台幣（下同）一百萬元，乃抗告人向其關係企業
    即訴外人源長貸運有限公司（下簡稱源長公司）週轉而來，
    而伊為源長公司負責人，抗告人並無脫產或隱匿財產情事等
    詞在卷，並有源長公司第一銀行活期存款存摺所載提領100
    萬元現金乙紙及源長公司公司登記資料所載負責人曾明炘等
    資料在卷可按（見本審卷第75、79頁）。足證上開反擔保金
    乃抗告人週轉而來，並非隱匿財產。是相對人抗辯：本件假
    扣押執行結果，僅扣得抗告人現金121,012元，然抗告人竟
    能提出本件假扣押反擔保金現金100萬元，並聲請撤銷該假
    扣押執行程序，則抗告人顯有隱匿財產情事云云，顯有誤會
    。綜上，相對人就假扣押之「原因」既未盡相當之釋明，則
    原審就此部分，准予相對人提供擔保而為假扣押之裁定，自
    有可議。抗告意旨，指摘原裁定不當，求予廢棄，非無理由
    ，自應由本院予以廢棄改判，如主文第二項所示。
三、本件事證已臻明確，兩造其餘攻擊或防禦方法及所提證據，
    均與本院心證之形成，不生影響，爰不一一再加以論述，併
    此明。
四、依民事訴訟法第492條、第95條、第78條，裁定如主文。
中    華    民    國   100    年    7     月    28    日
                民事第一庭    審判長法  官  吳火川
                                    法  官  胡景彬
                                    法  官  陳繼先
以上正本係照原本作成。
不得再抗告。
                                    書記官  蘇昭文
中    華    民    國   100    年    7     月    28    日
                                                      Ａ